【裁判字號】    97,易,1881
【裁判日期】    980417
【裁判案由】    毒品危害防制條例
【裁判全文】
臺灣板橋地方法院刑事判決              97年度易字第1881號
公  訴  人  台灣板橋地方法院檢察署檢察官
被      告  乙○○
上列被告因違反毒品危害防制條例案件，經檢察官聲請以簡易判
決處刑（九十七年度偵字第一二四四０號），本院認不得以簡易
判決處刑，改依通常程序審理（九十七年度簡字第三八八九號）
，判決如下：
    主      文
乙○○無罪。
    理      由
一、公訴意旨略以：被告乙○○基於持有第二級毒品之犯意，於
    民國九十七年一月間某日，在不詳處所，向一姓名、年籍不
    詳、綽號「小豪」之男子購得第二級毒品甲基安非他命一包
    （毛重０點三一二０公克、淨重０點一一二０公克、驗餘淨
    重０點一一一八公克）而持有之，嗣為警於九十七年一月二
    十六日下午四時三十二分許，在台北縣板橋市○○○路二七
    五號十二樓之一查獲，並扣得上開第二級毒品甲基安非他命
    一包。因認被告涉犯毒品危害防制條例第十一條第二項之持
    有第二級毒品罪嫌云云。
二、按犯罪事實應依證據認定之，無證據不得認定犯罪事實；又
    不能證明被告犯罪者，應諭知無罪之判決，刑事訴訟法第一
    百五十四條第二項、第三百零一條第一項分別定有明文。次
    按刑事訴訟法第一百六十一條已於九十一年二月八日修正公
    布，其第一項規定：檢察官就被告犯罪事實，應負舉證責任
    ，並指出證明之方法。因此，檢察官對於起訴之犯罪事實，
    應負提出證據及說服之實質舉證責任。倘其所提出之證據，
    不足為被告有罪之積極證明，或其指出證明之方法，無從說
    服法院以形成被告有罪之心證，基於無罪推定之原則，自應
    為被告無罪判決之諭知（最高法院九十二年台上字第一二八
    號判例意旨參照）。
三、本件公訴人認被告涉犯上開罪嫌，無非係以此部分事實，業
    據被告於警詢時供述在卷，並有扣案甲基安非他命一包、及
    交通部民用航空局航空醫務中心毒品鑑定書附卷可稽，為其
    論據。
四、訊據被告固不否認有於前開時、地，為警查扣系爭甲基安非
    他命一包之事實，惟堅決否認有何犯行，辯稱：伊自上次出
    獄後已經沒有再施用毒品，毒品不是伊的，查獲前已有數天
    未回前開租屋處，是甲○○借住該處，因為查獲二包，警察
    叫伊與甲○○一人承擔一包，偵查中伊就否認；不能因事後
    伊有再施用安非他命，就認為伊當時有施用云云。是本案之
    爭點即為：本案查扣之該包甲基安非他命，究竟係何人所持
    有？本院自應就此加以審酌。
五、本院查：
（一）上揭有關警員如何於前開時、地，在被告租屋處客廳扣得
      系爭甲基安非他命一包（驗餘淨重為０點一一一八公克）
      、及吸食器一組；另由在場證人甲○○自外套內取出另包
      甲基安非他命（毛重０點四公克）等事實，為被告所不否
      認，並經證人甲○○於警詢、偵查及本院審理時證述屬實
      ，復有扣案甲基安非他命、交通部民用航空局航空醫務中
      心毒品鑑定書、查獲照片等件附卷可證，固堪認定。
（二）被告雖於警詢時供稱：警方進入屋內時，在客廳茶几上立
      即目睹之安非他命吸食器一個、及一包安非他命是我的，
      我最近是於九十七年一月二十五日下午五時許，在台北縣
      板橋市○○○路二七五號十二樓之一，以安非他命吸食器
      吸食安非他命，是向綽號「小豪」之男子購得云云（見九
      十七年度毒偵字第一三０八號卷第六、七頁）；然其於偵
      查中已改稱：扣案之物不是我的，我在查獲前兩天把房子
      借給甲○○住，今天才回來，不知道這些東西是誰的等語
      （見九十七年度毒偵字第一三０八號卷第三０頁），是尚
      難以其前後不一之供述，即認定被告確實持有該包甲基安
      非他命。
（三）而被告於九十七年一月二十六日為警查獲後，經採集其尿
      液檢體送驗，結果呈海洛因代謝物嗎啡類、甲基安非他命
      陰性反應，有台灣檢驗科技股份有限公司濫用藥物尿液檢
      驗報告、對照表等件在卷可稽（見九十七年度毒偵字第一
      三０八號卷第三六、三七頁），堪信被告於當日採尿時往
      前回溯九十六小時內並未施用甲基安非他命，其於警詢時
      供稱於九十七年一月二十五日下午五時許，在台北縣板橋
      市○○○路二七五號十二樓之一，以安非他命吸食器吸食
      安非他命云云，即屬無據。
（四）且證人甲○○先於警詢時供稱：我於九十七年一月二十六
      日下午四時三十二分許，在台北縣板橋市○○○路二七五
      號十二樓之一被警方查獲，現場客廳起獲之安非他命吸食
      器一組、安非他命一包（毛重０點三公克）是乙○○所有
      ，由我口袋主動提示之安非他命一包（毛重０點四公克）
      是我所有，是向綽號「小豪」的男子所購買，最後一次是
      在九十七年一月二十六日下午三時許，在板橋的住處，以
      玻璃球施用云云（見九十七年度毒偵字第一三０七號卷第
      五、六頁）。繼於偵查時陳稱：九十七年一月二十六日中
      午在我居所內施用安非他命，扣案物都是我的等語（見九
      十七年度毒偵字第一三０七號卷第三一頁）。復於本院另
      案審理時陳稱：我承認有檢察官所起訴之事實，用的時間
      、地點如起訴書所載，用的方式是放在玻璃球燒烤，扣到
      的東西都是我的等語（見九十七年度易字第一一九０號卷
      第二二頁）；再於本院審理時到庭結證稱：當天與被告一
      同被查獲，扣到二包安非他命、一組吸食器都是我的等語
      （見九十七年度簡字第三八八九號卷第三九頁）。綜合其
      上開於警詢、偵查及本院審理時之供述分析，證人甲○○
      對確實持有並施用甲基安非他命之事實均坦承不諱，且其
      除於警詢時供稱乙○○持有扣案甲基安非他命及吸食器外
      ，於自己案件之偵查、審理程序、以證人身分於本院證述
      時，始終供述扣案該吸食器、及該二包甲基安非他命均為
      其所有；再參酌證人甲○○於九十七年一月二十六日為警
      查獲後，經採集其尿液檢體送驗，結果確呈甲基安非他命
      陽性反應，有台灣檢驗科技股份有限公司濫用藥物尿液檢
      驗報告、對照表等件在卷可稽（見九十七年度毒偵字第一
      三０七號卷第二四、三四頁），是扣案甲基安非他命（驗
      餘淨重０點一一一八公克）應為證人甲○○於當天中、下
      午以扣案吸食器施用後，遺留在前開處所客廳茶几上，嗣
      於同日下午四時許為警查獲，並主動繳交放置於外套內，
      預備供施用之另包甲基安非他命（毛重０點四公克）等情
      ，洵堪認定。
（五）至被告於本案查獲後，再於九十七年七月十七日下午七時
      許，在台北市○○區○○路四六號六一五室住處，施用安
      非他命，經台灣台北地方法院以九十七年度簡字第三七八
      二號判決處有期徒刑四月確定；復於經本院通緝遭逮捕後
      ，於警詢時自承有於九十八年一月十四日，在台北市○○
      區○○路「惟客樂賓館」內，施用甲基安非他命等語（有
      各該判決書、台灣高等法院被告前案紀錄表、及被告警詢
      筆錄等件在卷可稽），距本案被查獲之九十七年一月二十
      六日，時間相隔近六月、一年，尚難作為對被告不利之認
      定。
六、綜上所述，檢察官所舉之證據，不足證明被告確實持有扣案
    甲基安非他命犯行，被告辯稱：伊自上次出獄後已經沒有再
    施用毒品，毒品不是伊的等語，尚非無據，應堪採信。此外
    ，復查無其他積極證據足證被告確有如公訴意旨所述之犯行
    ，揆諸首揭說明，自應諭知被告無罪之判決。
七、本件檢察官聲請簡易判決處刑，經本院認應為無罪判決，爰
    依刑事訴訟法第四百五十二條、第四百五十一條之一第四項
    第三款規定，改用通常程序審理，附此敘明。
據上論斷，應依刑事訴訟法第四百五十二條、第三百零一條第一
項前段，判決如主文。
本案經檢察官陳豐年到庭執行職務。
中    華    民    國    98    年    4     月    17    日
                  刑事第十八庭  法  官  林鈺琅
以上正本證明與原本無異。
如不服本判決，應於收受送達後10日內，向本院提出上訴狀，並
應敘述具體理由；其未敘述上訴理由者，應於上訴期間屆滿後20
日內，向本院補提理由書（均須按他造當事人之人數附繕本），
「切勿逕送上級法院」。
                                書記官  林蔚然
中    華    民    國    98    年    4     月    17    日


司法院資訊處製作；財團法人民間司法改革基金會備份。
